【裁判字號】    97,裁,800
【裁判日期】    970124
【裁判案由】    贈與稅
【裁判全文】
最  高  行  政  法  院  裁  定
                                     97年度裁字第00800號
上  訴  人  甲○○○
被 上訴 人  財政部臺灣省南區國稅局
代  表  人  邱政茂
上列當事人間贈與稅事件，上訴人對於中華民國96年5月24日高
雄高等行政法院95年度訴字第640號判決，提起上訴，本院裁定
如下：
    主  文
上訴駁回。
上訴審訴訟費用由上訴人負擔。
    理  由
一、按對於高等行政法院判決之上訴，非以其違背法令為理由，
    不得為之，行政訴訟法第242條定有明文。同法第243條第1
    項規定，判決不適用法規或適用不當者，為違背法令；而判
    決有第243條第2項所列各款情形之一者，其判決當然違背法
    令。又提起上訴，應以上訴狀表明上訴理由並應添具關於上
    訴理由之必要證據，復為同法第244條第1項第4款及第2項所
    明定。準此，當事人提起上訴，如以原審判決有行政訴訟法
    第243條第1項不適用法規或適用不當為理由時，其上訴狀應
    有具體之指摘，並揭示該法規之條項或其內容；如以原審判
    決有第243條第2項所列各款情形之當然違背法令為理由時，
    其上訴狀應揭示合於該款之事實。如上訴狀未依此項方法表
    明，即難認為已對原審判決之違背法令有具體之指摘，其上
    訴自難認為合法。
二、本件上訴人對於高雄高等行政法院判決上訴，略以：其係就
    自己之土地為分割交換，與一般向外收購公共設施保留地故
    為避稅之情形不同，詎原判決認上訴人以選擇迂迴或異常之
    法形式而達成減輕或排除租稅負擔之經濟目的，核屬租稅規
    避行為，並以財政部92年4月9日台財稅字第0910456306號函
    為據，溯及既往補徵上訴人贈與稅，顯係增加遺產及贈與稅
    法第4條第2項及第5條所無之限制，違反租稅法律主義、實
    質課稅原則、公平課稅原則、信賴保護原則及法律不溯及既
    往原則，且與都市計畫法第50條之1之立法目的不符，侵害
    人民租稅規劃權利。縱認上訴人之行為符合贈與之要件，仍
    應按遺產及贈與稅法第21條規定，扣除其上之負擔後計算贈
    與額，始為適法云云。本院經核上訴人之上開理由，無非係
    對原審駁斥其主張之理由，任意指摘為不當，或泛言原判決
    有適用法規顯有違誤及判決不備理由，而未具體表明原判決
    確係如何違背法律、司法院解釋或本院判例，及有何合於行
    政訴訟法第243條第2項所列各款之情形，難認為已對原判決
    之違背法令有具體之指摘。依首揭規定及說明，其上訴自不
    合法，應予駁回。又財政部92年4月9日台財稅字第09104563
    06號函令略以：「一、贈與人假藉免徵贈與稅之土地，取巧
    安排移轉其他應稅財產予子女者，例如：先贈與子女公共設
    施保留地，再以現金買回；或先贈與子女公共設施保留地，
    再以建地與之交換；或先贈與子女公共設施保留地之大部分
    持分及建地之極小部分持分，再經由共有土地分割，使其子
    女取得整筆建地等，其實質與直接贈與現金、建地等應稅財
    產並無不同，應就實質贈與移轉之財產，依遺產及贈與稅法
    第4條第2項規定課徵贈與稅。．．．」係財政部依遺產及贈
    與稅法第4條第2項規定所發布之解釋函令，乃為避免納稅義
    務人假藉免徵贈與稅之土地，取巧安排移轉其他應稅財產予
    子女，而就其實際上屬於贈與性質之土地交換行為課予贈與
    稅，以期符合租稅公平原則及遺產及贈與稅法之立法意旨，
    尚未逾越遺產及贈與稅法第4條第2項之規定。上訴人主張上
    開函釋為未經法律授權之法規命令，且與遺產及贈與稅法第
    4條第2項、第5條及都市計畫法第50條之1立法意旨有違，原
    審予以適用，有適用法規不當之違法云云，殊有誤解，併予
    敘明。
三、依行政訴訟法第249條第1項前段、第104條、民事訴訟法第
    95條、第78條，裁定如主文。
中    華    民    國    97    年    1     月    24    日
                    最高行政法院第二庭
                        審判長法官  高  啟  燦
                              法官  黃  本  仁
                              法官  黃  合  文
                              法官  廖  宏  明
                              法官  楊  惠  欽
以  上  正  本  證  明  與  原  本  無  異
中    華    民    國    97    年    1     月    25    日
                              書記官  邱  彰  德


司法院資訊處製作；財團法人民間司法改革基金會備份。
